臺灣宜蘭地方法院交通事件裁定　　　　　　　　　九十二年度交聲字第一三七號
　　聲　請　人　交通部公路總局臺北區監理所宜蘭監理站
　　異　議　人　甲○○
右列異議人即受處分人因違反道路交通管理處罰條例事件，對於交通部公路總局臺北
區監理所宜蘭監理站中華民國九十二年十月二十八日所為之處分（原處分案號：宜監
字第裁43-Z00000000號），聲明異議，本院裁定如左：
    主  文
異議駁回。
    理  由
一、按汽車行駛高速公路，於駛進收費站前，應依標誌指示預為減速慢行，並依標誌
    、號誌指示或公路警察指揮順序駛入收費車道，停車繳費，又汽車行駛於高速公
    路，而不遵管制之規定者，處汽車駕駛人新臺幣（下同）三千元以上六千元以下
    罰鍰，並記違規點數一點，高速公路交通管制規則第二十二條，道路交通管理處
    罰條例第三十三條第一項、第六十三條第一項第一款定有明文。次按人民違反法
    律上之義務而應受行政罰之行為，法律無特別規定時，雖不以出於故意為必要，
    仍須以過失為其責任條件。但應受行政罰之行為，僅須違反禁止規定或作為義務
    ，而不以發生損害或危險為其要件者，推定為有過失，於行為人不能舉證證明自
    己無過失時，即應受處罰，司法院大法官會議釋字第二七五號解釋意旨可資參照
    。
二、本件異議人即受處分人甲○○於民國九十二年八月二十四日晚間九時八分許，駕
    駛車牌號碼Ｑ三—九八一八號自用小客車，途經國道一號公路九點四公里北向汐
    止收費站時，未持回數票卻行駛回數票專用車道，而未依規定車道繳費過站，為
    正在該處執行交通稽查勤務之國道公路警察局第一警察隊員警林朝義，以受處分
    人有違反道路交通管理處罰條例第三十三條第一項規定之行為，製單當場舉發，
    因受處分人拒絕簽收警員開立之舉發違反道路交通管理事件通知單，經警員在舉
    發通知單上載明受處分人拒絕簽收之事由後，依違反道路交通管理事件統一裁罰
    標準及處理細則第十一條第一項第一款規定，視為受處分人已經收受該通知單。
    嗣受處分人於舉發通知單上所載應到案日期前申訴，原處分機關函請舉發機關調
    查結果，仍認受處分人有上開違規行為，乃依道路交通管理處罰條例第三十三條
    第一項、第六十三條第一項第一款規定，於九十二年十月二十八日裁處受處分人
    罰鍰三千元，並予記違規點數一點。
三、訊據受處分人甲○○固不否認有於右揭時地駕駛上開車輛未持回數票進入回數票
    專用車道繳費之情，惟辯稱：因第一次開車上高速公路，有自備零錢四十元，因
    找不到不找零的車道，所以才行駛回數票專用車道，我通過的時候不曉得是回數
    票的車道云云。然查，證人蔡金龍到庭結證稱：當初異議人（即受處分人）所駕
    駛之車道，是回數票的車道，我因為他沒有持有回數票，所以就開單舉發他，在
    進站前一、二公里處，就有標示減速慢行並有標示請依規定車道繳費，在收費站
    上方也有標示回數票專用車道及找零車道等語明確，以警員蔡金龍與受處分人無
    任何仇隙，當無
    設詞誣陷受處分人之理，核與受處分人自承未持回數票進入回數票專用車道等情
    相符。
    次查現行國道高速公路收費站，就小型車之收費方式，僅區分為「找零車道」及
    「回數票專用車道」，若未持有回數票自不得行駛回數票專用車道，而受處分人
    既係領有駕駛執照之人，對於上開相關交通法規，自無法諉為不知，縱使受處分
    人誤解「找零車道」為持有現金繳費所使用車道，惟「回數票專用車道」由字義
    上即可明確得知為使用回數票繳費之車道，非可謂不需找零，即可行駛回數票專
    用車道甚明，故受處分人辯稱因自備零錢不需找零而行駛回數票專用車道云云，
    顯不足採。
四、綜上所述，受處分人確有駕駛汽車在前述時地不依指定車道行駛之違規行為，從
    而原處分機關依道路交通管理處罰條例第三十三條第一項、第六十三條第一項第
    一款，違反道路交通管理事件統一裁罰標準表之規定，裁處受處分人罰鍰三千元
    ，並記違規點數一點，核無不當。本件聲明異議為無理由，應予駁回。
據上論斷，應依道路交通案件處理辦法第十九條，裁定如主文。
中      華      民      國      九十三      年      一      月    七    日
                            臺灣宜蘭地方法院交通法庭
                                          法  官  鄭  貽  馨
右正本證明與原本無異。
如不服本裁定，應於裁定送達後五日內向本院提出抗告狀。( 應附繕本 )
                                          書記官  吳  明  蓉
中      華      民      國      九十三      年      一      月    八    日
